【裁判字號】    97,訴,475
【裁判日期】    970910
【裁判案由】    確認買賣關係存在等
【裁判全文】
臺灣臺中地方法院民事判決  97年度訴字第475號
原      告  辛○○
            甲○○
共      同
訴訟代理人  張豐守律師
複代理人    吳莉鴦律師
            張淑琪律師
被      告  己○○
                        號
                        號5樓.
            乙○○
                        號
                        樓
            丙○○
            庚○○
            丁○○
共      同
訴訟代理人  戊○○
                        樓
上列當事人間確認買賣關係存在等事件，本院於民國97年8月11
日言詞辯論終結，判決如下：
    主  文
被告就坐落於台中市○區○○○段1001地號土地上，如台中市政
府（80）中工建建字第1794號建造執照（起造人為黃東和）編號
S6（門牌號碼台中市○區○○○街270號1、2樓）建物取得使用
執照並辦理第一次所有權登記後，於原告辛○○給付被告新台幣
貳佰肆拾肆萬零參佰伍拾元之同時，應將上開編號S6之建物及其
坐落基地之應有部分持分登記予原告辛○○所有。
被告就坐落於台中市○區○○○段1001地號土地上，如台中市政
府（80）中工建建字第1794號建造執照（起造人為黃東和）編號
S3（門牌號碼台中市○區○○○街266號1、2樓）建物取得使用
執照並辦理第一次所有權登記後，於原告甲○○給付被告新台幣
貳佰伍拾捌萬肆仟柒佰柒拾元之同時，將上開編號S3之建物及其
坐落基地之應有部分持分登記予原告甲○○所有。
被告應將如附圖所示虛線位置所在之鐵架烤漆板圍籬拆除。
原告其餘之訴駁回。
訴訟費用由被告各負擔百分之十八，餘由原告各負擔百分之五。
    事實及理由
一、原告主張：原告辛○○與被告就坐落於台中市○區○○○段
    1001地號土地上，如台中市政府（80）中工建建字第1794
    號建造執照（起造人為黃東和）編號S6建物（即門牌號碼台
    中市○區○○○街270號1、2樓）及其建物所坐落基地應有
    部分持分，訂有成屋預定買賣契約，由原告辛○○以新台幣
    （下同）244萬350元向被告購買；而原告甲○○與被告就同
    一地號及同一建造執照編號S3號建物（即門牌號碼台中市○
    區○○○街266號1、2樓）及其建物所坐落基地應有部分持
    分，亦訂有成屋預定買賣契約，由原告甲○○以258萬4770
    元向被告價購，且均約明，於被告取得使用執照並辦理第一
    所有權登記後，於原告給付上開價金之同時，被告應將上開
    系爭房、地所有權，分別移轉登記予原告二人；且約明系爭
    房屋於登記完成取得所有權狀前，原告二人得暫時住於前述
    房屋，但不得破壞房屋之現況，被告於辦理使用執照期間，
    若要進入室內測量、整修之必要，原告不得拒絕．．．，是
    依約定原告於被告請領使用執照前，得分別繼續占有使用前
    述系爭建物，無庸遷出，然被告竟在房屋四周加設如附圖虛
    線所示之鐵架烤漆板圍籬，限制原告二人進出，有礙原告之
    占有使用系爭房屋，被告依法應將圍籬拆除回復原狀；另坐
    落於台中市○區○○○段1001地號土地上，如附圖所示B部
    分土地面積0.0043公頃土地，為建築線退縮地，非被告私有
    土地，被告不得有妨礙原告通行之行為等語，並聲明：1.被
    告就坐落於台中市○區○○○段1001地號土地上，如台中市
    政府（80）中工建建字第1794號建造執照（起造人為黃東和
    ）編號S6（門牌號碼台中市○區○○○街270號1、2樓）建
    物取得使用執照並辦理第一次所有權登記後，於原告辛○○
    給付被告244萬350元之同時，應將上開編號S6之建物及其坐
    落基地之應有部分持分登記予原告辛○○所有。2.被告就坐
    落於台中市○區○○○段1001地號土地上，如台中市政府（
    80）中工建建字第1794號建造執照（起造人為黃東和）編號
    S3（門牌號碼台中市○區○○○街266號1、2樓）建物取得
    使用執照並辦理第一次所有權登記後，於原告甲○○給付被
    告258萬4770元之同時，將上開編號S3之建物及其坐落基地
    之應有部分持分登記予原告甲○○所有。3.被告應將如附圖
    所示虛線位置所在之鐵架烤漆板圍籬拆除。4.被告就坐落於
    台中市○區○○○段1001地號土地上，如附圖所示B部分土
    地面積0.0043公頃，不得妨礙原告通行之行為。
二、被告則以：兩造確實有訂成屋預定買賣契約，被告未為否認
    ，原告無起訴之必要，原告如請求移轉土地及房屋所有權，
    被告為同時履行抗辯；又如附圖虛線所示之圍籬，係被告就
    系爭建物欲從事整修維護之用，非阻絕原告進出，妨害原告
    之占有使用，原告請求拆除無理由。再者，坐落於台中市○
    區○○○段1001地號土地上，如附圖所示B部分土地面積
    0.0043公頃，本屬空地，被告並未占有使用，且未有妨礙原
    告通行之行為，原告請求被告不得有妨礙原告通行之行為，
    顯無訴之利益等語。並聲明：駁回原告之訴。
三、下列事實為兩造所不爭執，本院採為裁判之基礎：
（一）原告辛○○於95年1月11日，與被告委託之代理人曾源曜
      簽訂成屋預訂買賣契約書，由原告辛○○以總價244萬350
      元向被告購買坐落於台中市○區○○○段1001地號土地上
      ，如台中市政府（80）中工建建字第1794號建造執照（起
      造人為黃東和）編號S6（門牌號碼台中市○區○○○街
      270號1、2樓）房屋及坐落基地所有權應有部分持分，原
      告辛○○於訂約後，簽發面額1萬元之本票交付被告作為
      定金，且約定上開編號S6房屋登記完成取得權狀前，原告
      辛○○得暫住在上開編號S6房屋，但不得破壞房屋現，被
      告於辦理使用執照及保存登記期間，若有需要進入室內測
      量、整修之必要，原告辛○○不得拒絕。
（二）原告甲○○於94年12月19日，與被告委託之代理人曾源曜
      簽訂成屋預訂買賣契約書，由原告甲○○以總價258萬447
      0元向被告購買坐落於台中市○區○○○段1001地號土地
      上，如台中市政府（80）中工建建字第1794號建造執照（
      起造人為黃東和）編號S3（門牌號碼台中市○區○○○街
      266號1、2樓）房屋及坐落基地所有權應有部分持分，原
      告甲○○於訂約後簽發面額10萬元之本票交付被告作為定
      金，且約定上開編號S3房屋登記完成取得權狀前，原告甲
      ○○得暫住在上開編號S3房屋，但不得破壞房屋現，被告
      於辦理使用執照及保存登記期間，若有需要進入室內測量
      、整修之必要，原告甲○○不得拒絕。
（三）被告現在系爭台中市○區○○○段1001地號土地上S3、S6
      房屋前，設有如附圖即台中市中山地政事務所97年6 月20
      日土地複丈成果圖虛線所示之鐵架烤漆板圍籬，上鎖禁止
      通行。
（四）系爭S3、S6房屋尚未取得使用執照。
（五）坐落於號台中市○區○○○段1001地號土地上，如附圖即
      台中市中山地政事務所97年6月20日土地複丈成果圖所示B
      部分土地面積0.0043公頃，現為空地。
四、得心證之理由：
（一）本件原告辛○○有以總價244萬350元向被告購買前述系爭
      編號S6（即門牌號碼台中市○區○○○街270號1、2樓）
      房屋及坐落基地所有權應有部分持分；原告甲○○有以總
      價258萬4470元向被告購買前述系爭編號S3（即門牌號碼
      台中市○區○○○街266號1、2樓）房屋及坐落基地所有
      權應有部分持分之事實，為兩造所不爭執，並有原告所提
      出之成屋預訂買賣契約書二份，在卷可參，堪信為真實。
      因系爭編號S6、S3之房屋未取得使用執照，且未辦理所有
      權第一次登記，被告原本同意於系爭房屋所有權移轉登記
      前，由原告以現狀各自占有使用系爭房屋，惟今被告於系
      爭房屋之大門前，設有如附圖虛線所示之鐵架鐵架烤漆板
      圍籬，使原告無法正常進出，有礙原告之占有使用，原告
      認被告將來有不為履行之嫌，而預為起訴請求，尚難謂其
      無必要；且參諸卷附兩造於成屋預訂買契約書，於契約中
      ，兩造僅就成屋單價約定每坪之價額，就兩造實際契約價
      金未為約定，今原告起訴預為請求，並將其二人應為給付
      之價金及被告應為辦理所有權移轉之範圍加以確定，難認
      其無訴之利益，是原告基於兩造間之前述成屋預訂買賣契
      約，請求被告於系爭建物使用執照取得，辦理第一次所有
      權登記後，於原告給付約定價金後，應將買賣之建物及土
      地所有權移轉登記予原告，應屬有據。
（二）又原告二人向被告所購之前述系爭編號S6、S3房屋，被告
      於訂約後，同意交付原告占有使用，惟被告現在上開編號
      S6、S3房屋前如附圖虛線所示位置，裝設鐵架烤漆板圍籬
      一座，而該鐵架烤漆板圍籬已阻絕原告由大門進出之通行
      ，且被告以鎖將鐵架烤漆板圍籬鎖上，原告二人無法由大
      門正常進出之事實，業經本院履勘現場查明屬實，並有原
      告所提出之現場照片五張，在卷可稽，是原告主張被告所
      裝置之系爭鐵架烤漆板圍籬妨害原告就系爭編號S6、S3房
      屋之占有使用，應可認定。按占有人，其占有被侵奪者，
      得請求返還其占有物；占有被妨害者，得請求除去其妨害
      ；占有有被妨害之虞者，得請求防止其妨害。民法第962
      條定有明文。本件被告設置系爭鐵架烤漆板圍籬已妨害原
      告二人系爭編號S6、S3房屋之正常占有使用，原告二人請
      求被告將系爭鐵架烤漆板圍籬拆除回復原狀，於法有據，
      應予准許。
（三）另原告二人復主張如附圖所示B部分土地（面積0.0043公
      頃），為建築線退縮地，非被告私有土地，被告不得禁止
      或妨礙原告通行使用云云，惟查：系爭如附圖所示B部分
      土地現為空地，本供一般人得通行使用，而被告未在如附
      圖所示B部分土地上設置任何地上物，且未有任何排除他
      人使用之情事存在，即被告就如附圖所示B部分土地，並
      無妨害原告通行或有妨害原告占有通行之虞事實存在，原
      告主張被告有妨害其對如附圖所示B部分土地通行之虞，
      自無可採。是原告請求判決宣示被告就坐落於台中市○區
      ○○○段1001地號土地上，如附圖所示B部分土地面積0.
      0043公頃，不得妨礙原告通行之行為，實無訴之必要，為
      無理由。
五、綜上所述，原告二人依成屋預訂買賣契約之標的物所有權移
    轉請求權請求1.被告就坐落於台中市○區○○○段1001地號
    土地上，如台中市政府（80）中工建建字第1794號建造執照
    （起造人為黃東和）編號S6（門牌號碼台中市○區○○○街
    270號1、2樓）建物取得使用執照並辦理第一次所有權登記
    後，於原告辛○○給付被告244萬350元之同時，應將上開編
    號S6之建物及其坐落基地之應有部分持分登記予原告辛○○
    所有。2.被告就坐落於台中市○區○○○段1001地號土地上
    ，如台中市政府（80）中工建建字第1794號建造執照（起造
    人為黃東和）編號S3（門牌號碼台中市○區○○○街266 號
    1、2樓）建物取得使用執照並辦理第一次所有權登記後，於
    原告甲○○給付被告258萬4770元之同時，將上開編號S3之
    建物及其坐落基地之應有部分持分登記予原告林必佐所有；
    及依占有妨害排除請求權請求被告應將如附圖所示虛線位置
    所在之鐵架烤漆板圍籬拆除，為有理由，應予准許，惟原告
    逾上開範圍部分之請求，則無理由，應予駁回。
六、本件判決之基礎已臻明確，兩造其餘攻擊防禦方法及舉證，
    核與判決無影響，毋庸一一論列，併此敘明。
七、訴訟費用負擔之依據：民事訴訟法第79條、第85條第1項。
中    華    民    國    97    年     9    月    10    日
                  民事第四庭  法  官  王金洲
正本係照原本作成。
如對本判決上訴，須於判決送達後20日內向本院提出上訴狀。
中    華    民    國    97    年     9    月    10    日
                              書記官  楊家印


司法院資訊處製作；財團法人民間司法改革基金會備份。
